【裁判字號】    99,易,406
【裁判日期】    991117
【裁判案由】    竊盜
【裁判全文】
臺灣花蓮地方法院刑事判決               99年度易字第406號
公  訴  人  臺灣花蓮地方法院檢察署檢察官
被      告  丁○○
上列被告因竊盜案件，經檢察官提起公訴（99年度偵字第3212、
3218、3436、3547、3975號），被告於準備程序中就被訴事實均
為有罪之陳述，經本院裁定依簡式審判程序審理，茲判決如下：
    主  文
丁○○犯如附表所示之罪，各處如附表所示之刑。應執行有期徒
刑壹年拾月。扣案之鐵鎚壹把、麻質手套壹個均沒收。並應於刑
之執行前，令入勞動場所強制工作參年。
    事  實
一、前科紀錄（未成立累犯）：
(一)丁○○於民國99年2月21日犯竊盜罪，經本院於99年5月28日
    以99年度玉簡字第39號判處拘役30日確定，嗣於99年8月6日
    執行完畢。
(二)丁○○復於99年3月23日、同年4月5日各犯2件竊盜罪，另經
    本院以99年度易字第286號審理判決在案。
(三)丁○○再於99年5月2日犯竊盜罪，另經本院以99年度易字第
    185號審理判決在案。
二、丁○○意圖為自己不法之所有，分別於如附表所示之時間、
    地點，以附表所示之方式，竊得如附表所示之物品。嗣己○○、乙○○、戊○○、甲○○、曹浚澤委由丙○○代理、黃
    元妹、張美琴報案，經員警循線查悉上情，並扣得丁○○所
    有之鐵鎚1把、麻質手套1個。
三、案經己○○、丙○○、黃元妹、張美琴訴由花蓮縣警察局玉
    里分局報告臺灣花蓮地方法院檢察署檢察官偵查起訴。
    理  由
壹、程序事項：
    查被告丁○○所犯均非死刑、無期徒刑、最輕本刑為 3年以
    上有期徒刑之罪，或高等法院管轄第一審之案件，被告於本
    院準備程序中，就被訴事實均為有罪之陳述，經告以簡式審
    判程序之旨，並聽取檢察官及被告之意見後，本院業已依刑
    事訴訟法第 273條之1第1項之規定，裁定進行簡式審判程序
    ，是本件之證據調查，依刑事訴訟法第273條之2規定，不受
    同法第159條第1項、第161條之2、第161條之3、第163條之1
    及第164條至第170條規定之限制，合先敘明。
貳、實體事項：
一、上開犯罪事實，業據被告迭於警詢時、偵訊中及本院審理中
    均坦承在卷。此外，有關附表編號一部分，復與證人即告訴
    人己○○於警詢時證述之情節相符，且有贓物認領保管單 1
    紙、現場圖1張、照片5張附卷可稽；有關附表編號二部分，
    復與證人即被害人乙○○於警詢時證述之情節相符，並有贓
    物認領保管單1紙、現場圖1張、照片14張附卷可稽，且有鐵
    鎚 1把扣案可佐；有關附表編號三部分，復與證人即被害人
    戊○○於警詢時證述之情節相符，並有贓物認領保管單 1紙
    、現場圖 1張、照片12張附卷可稽；有關附表編號四部分，
    復與證人即被害人甲○○、目擊證人王秦顥於警詢時證述之
    情節相符，並有贓物認領保管單 1紙、現場圖1張、照片4張
    附卷可稽；有關附表編號五部分，復與告訴代理人丙○○、
    證人即告訴人黃元妹、張美琴於警詢時指訴之情節相符，並
    有贓物認領保管單1紙、失竊物品目錄清冊3份、照片43張附
    卷可稽，且有鐵鎚1把、麻質手套1個扣案可佐。被告自白核
    與事實相符，本案事證明確，自均應依法論科。
二、論罪科刑：
(一)按刑法第321 條第1項第3款之攜帶兇器竊盜罪，係以行為人
    攜帶兇器竊盜為其加重條件，此所謂兇器，其種類並無限制
    ，凡客觀上足以對人之生命、身體、安全構成威脅，具有危
    險性之兇器均屬之，且祇須行竊時攜帶此種具有危險性之兇
    器為已足，並不以攜帶之初有行兇之意圖為必要（最高法院
    79年台上字第5253號判例意旨參照）。查有關附表編號二、
    五部分，被告所持行竊之鐵鎚、螺絲起子各 1把均係鐵質製
    品且質地堅硬之銳器，客觀上足以危害他人生命、身體之安
    全，顯係兇器。又有關附表編號二部分，「懷恩堂教會」並
    非住宅或有人居住之建築物，是被告所為尚不構成夜間侵入
    住宅或有人居住之建築物而竊盜之行為。
(二)核被告如附表編號一、三、四所為，均係犯刑法第320條第1
    項之竊盜罪；如附表編號二所為，係犯刑法第321條第1項第
    3款之加重竊盜罪，公訴人起訴法條認係刑法第 321條第1項
    第1、3款之罪名，容有未洽；如附表編號五所為，係犯刑法
    第 321條第1項第3款之加重竊盜罪，公訴人起訴法條認係犯
    刑法第320條第1項之竊盜罪，亦有未洽，應予變更。有關附
    表編號五部分，被告於同一時間，在同一連棟房屋，以同一
    行為觸犯三個加重竊盜罪，為想像競合犯，應從一重處斷。
    被告所犯如附表所示之五次犯行，犯意各別，行為互殊，應
    分論併罰。爰審酌被告素行不佳（見臺灣高等法院被告前案
    紀錄表），正值青壯年，不思以正當手段取得財物，竟以徒
    手或攜帶凶器等方式竊盜，造成被害人之損害，手段顯不可
    取，惟犯罪後尚知坦承犯行等一切情狀，分別量處如主文所
    示之刑，並定其應執行之刑。又數罪併罰中之一罪，依法得
    易科罰金，若因與不得易科罰金之他罪併合處罰結果而不得
    易科罰金時，原可易科罰金部分所處之刑，自無庸為易科罰
    金折算標準之諭知（大法官會議釋字第 679號解釋意旨參照
    ）。又有關附表編號二扣案之鐵鎚 1把，為被告所有供犯附
    表編號二所示犯罪之物，業據被告供述在卷，爰依刑法第38
    條第1項第2款之規定宣告沒收。又有關附表編號五扣案之鐵
    鎚1把、麻質手套1個，均為被告所有供犯附表編號五所示犯
    罪之物，業據被告供述在卷，爰均依刑法第38條第1項第2款
    之規定宣告沒收。又有關附表編號二及五所扣案之鐵鎚，係
    為同 1把，業據被告供述在卷，並經本院於審理中當庭提示
    ，併此敘明。至有關附表編號二之螺絲起子 1把，雖係被告
    所有供犯附表編號二所示犯罪之物，然已丟棄，業據被告於
    本院審理中供承在卷，且未經扣案，為避免將來執行上之困
    難，爰不併為沒收之諭知，附此敘明。
(三)18歲以上之竊盜犯、贓物犯，有犯罪之習慣者，得於刑之執
    行前，令入勞動場所強制工作，竊盜犯贓物犯保安處分條例
    第3條第1項定有明文。依該條例所為之保安處分及其期間，
    由法院以判決諭知；宣告之強制工作處分，其執行以 3年為
    期，同條例第 4條、第5條第1項前段分別規定甚明。又按保
    安處分係針對受處分人將來之危險性所為之處置，以達教化
    、治療之目的，為刑罰之補充制度。我國現行刑法採刑罰與
    保安處分雙軌制，係在維持行為責任之刑罰原則下，為協助
    行為人再社會化之功能，以及改善行為人潛在之危險性格，
    期能達成根治犯罪原因、預防犯罪之特別目的。是保安處分
    中之強制工作，旨在對嚴重職業性犯罪及欠缺正確工作觀念
    或無正常工作因而習慣犯罪者，強制其從事勞動，學習一技
    之長及正確之謀生觀念，使其日後重返社會，能適應社會生
    活，是以，保安處分之宣告與行為人所為行為之嚴重性、行
    為人所表現之危險性及對於行為人未來行為之期待性相當之
    意旨而制定，而由法院視行為人之危險性格，決定應否令入
    勞動處所強制工作，以達預防之目的。又所謂「有犯罪之習
    慣」係指對於犯罪以為日常之惰性行為，乃一種犯罪之習性
    ，至所犯之罪名為何，是否同一，則非所問（最高法院94年
    度台上字第6611、6519號及92年度台非字第 293號判決意旨
    參照）。查被告前有竊盜前科，有臺灣高等法院被告前案紀
    錄表在卷可參，且被告自99年 3月起至同年5月間另涉犯3件
    竊盜或加重竊盜犯行，已由本院另行審理判決在案，有本院
    99年度易字第286號、99年度易字第185號卷證可佐，又其自
    99年 2月間起至同年8月間止，再犯本案5次竊盜犯行，且上
    開犯行中，其多次持客觀上對人之身體、生命具有危險性足
    供兇器使用之鐵鎚行竊，不僅侵害他人財產法益，且嚴重危
    害社會治安，又斟酌被告甫於99年 8月6日出監後不到4日之
    短促時間內，竟再犯本案如附表編號四所示之竊盜罪，依被
    告此種緊接不斷犯竊盜罪、加重竊盜罪之情形，足徵其有犯
    罪之習慣，並斟酌其所為行為之嚴重性、所表現之危險性及
    未來行為之期待性，本院認倘若單純施以刑罰處遇，實不足
    以矯正其習性，經綜合審酌其所犯罪名及惡性程度後，認檢
    察官請求本院諭知被告於刑之執行前令入勞動場所強制工作
    為有理由，爰併依竊盜犯贓物犯保安處分條例第3條第1項之
    規定，諭知被告於刑之執行前，令入勞動場所強制工作 3年
    ，以收矯治之效。
據上論斷，應依刑事訴訟法第 273條之1第1項、第299條第1項前
段、第300條，刑法第320條第1項、第321條第1項第3款、第55條
、第38條第1項第2款、第51條第5款、第9款，刑法施行法1條之1
，竊盜犯贓物犯保安處分條例第 3條第1項、第4條、第5條第1項
前段，判決如主文。
本案經檢察官張立中到庭執行職務。
中    華    民    國    99    年    11    月    17    日
                  刑事第四庭    法  官  曹庭毓
以上正本證明與原本無異。
如不服本判決應於收受送達後10日內向本院提出上訴書狀，並應
敘述具體理由。其未敘述上訴理由者，應於上訴期間屆滿後20日
內向本院補提理由書(均須按他造當事人之人數附繕本)「切勿逕
送上級法院」。告訴人或被害人如對於本判決不服者，應具備理
由請求檢察官上訴，其上訴期間之計算係以檢察官收受判決正本
之日期為準。
中    華    民    國    99    年    11    月    18    日
                                書記官
附錄本判決論罪之法律條文：
中華民國刑法第320條：
意圖為自己或第三人不法之所有，而竊取他人之動產者，為竊盜
罪，處5年以下有期徒刑、拘役或5百元以下罰金。
意圖為自己或第三人不法之利益，而竊佔他人之不動產者，依前
項之規定處斷。
前二項之未遂犯罰之。
中華民國刑法第321條：
犯竊盜罪而有左列情形之一者，處6月以上、5年以下有期徒刑：
一、於夜間侵入住宅或有人居住之建築物、船艦或隱匿其內而犯
    之者。
二、毀越門扇、牆垣或其他安全設備而犯之者。
三、攜帶兇器而犯之者。
四、結夥三人以上而犯之者。
五、乘火災、水災或其他災害之際而犯之者。
六、在車站或埠頭而犯之者。
前項之未遂犯罰之。
附表：
  ┌──┬────┬───┬─────────┬─────┬────┬──────┐
  │編號│時間    │地點  │方式、竊得物品    │所犯法條  │備註    │主文        │
  │    │（民國）│      │                  │          │        │            │
  ├──┼────┼───┼─────────┼─────┼────┼──────┤
  │一、│99年 2月│花蓮縣│徒手竊取玉里國小所│刑法第 320│提出告訴│丁○○犯竊盜│
  │    │22日下午│玉里鎮│有而由己○○管領之│條第 1項之│        │罪，處有期徒│
  │    │3時許   │民權街│白鐵垃圾桶 1個、四│竊盜罪    │        │刑伍月。    │
  │    │        │50號舊│輪手推車 1臺、延長│          │        │            │
  │    │        │玉里國│線1捆、門簾1組、保│          │        │            │
  │    │        │小游泳│麗龍地板墊 8片、鋁│          │        │            │
  │    │        │池    │條1支、大浴巾6條、│          │        │            │
  │    │        │      │啞鈴 7至8盒、白板5│          │        │            │
  │    │        │      │個、家庭浴室鏡子 3│          │        │            │
  │    │        │      │個、瓦斯桶 1個、吸│          │        │            │
  │    │        │      │塵器1臺           │          │        │            │
  ├──┼────┼───┼─────────┼─────┼────┼──────┤
  │二、│99年 5月│花蓮縣│持客觀上對人之身體│刑法第 321│未提告訴│丁○○犯刑法│
  │    │29日凌晨│玉里鎮│、生命具有危險性足│條第1項第3│        │第三百二十一│
  │    │1時5分許│中華路│供兇器使用之螺絲起│款之加重竊│        │條第一項第三│
  │    │        │124 號│子1把及鐵鎚1把竊取│盜罪      │        │款之竊盜罪，│
  │    │        │懷恩堂│懷恩堂教會所有而由│          │        │處有期徒刑柒│
  │    │        │教會  │乙○○管領之銅質階│          │        │月。扣案之鐵│
  │    │        │      │梯防滑條 2條，並切│          │        │鎚壹把沒收。│
  │    │        │      │割為10小條        │          │        │            │
  ├──┼────┼───┼─────────┼─────┼────┼──────┤
  │三、│99年7月7│花蓮縣│徒手竊取戊○○所有│刑法第 320│未提告訴│丁○○犯竊盜│
  │    │日下午 4│玉里鎮│之冷氣蓋1個、椅子1│條第 1項之│        │罪，處有期徒│
  │    │時50分許│建國五│張、啤酒空瓶 6個、│竊盜罪    │        │刑貳月。    │
  │    │至 5時20│街46號│鋸子1把、廢鐵1批、│          │        │            │
  │    │分許    │附近之│鐵架1個           │          │        │            │
  │    │        │巷弄  │                  │          │        │            │
  ├──┼────┼───┼─────────┼─────┼────┼──────┤
  │四、│99年 8月│花蓮縣│徒手竊取甲○○所有│刑法第 320│未提告訴│丁○○犯竊盜│
  │    │10日晚間│玉里鎮│之鐵片1塊、木板1塊│條第 1項之│        │罪，處有期徒│
  │    │7 時30分│建國五│                  │竊盜罪    │        │刑貳月。    │
  │    │許      │街30巷│                  │          │        │            │
  │    │        │14號前│                  │          │        │            │
  ├──┼────┼───┼─────────┼─────┼────┼──────┤
  │五、│99年6月1│花蓮縣│穿戴麻質手套 1個，│刑法第 321│提出告訴│丁○○犯刑法│
  │    │5 日至同│玉里鎮│並持客觀上對人之身│條第1項第3│（無故侵│第三百二十一│
  │    │年月28日│興國路│體、生命具有危險性│款之加重竊│入住居部│條第一項第三│
  │    │間某時許│2 段99│足供兇器使用之鐵鎚│盜罪      │分未經告│款之竊盜罪，│
  │    │        │、 105│1 把，竊取曹浚澤、│          │訴）    │處有期徒刑捌│
  │    │        │、 107│黃元妹、張美琴所有│          │        │月。扣案之鐵│
  │    │        │號連棟│之銅質階梯防滑條10│          │        │鎚壹把、麻質│
  │    │        │房屋  │8 條、鋁門窗13片、│          │        │手套壹個均沒│
  │    │        │      │烘碗機 1臺、不鏽鋼│          │        │收。        │
  │    │        │      │碗筷 20組、炒菜鍋1│          │        │            │
  │    │        │      │個、不鏽鋼洗碗盆 1│          │        │            │
  │    │        │      │個、藤椅 1組、電視│          │        │            │
  │    │        │      │機1臺、銅製香爐1個│          │        │            │
  │    │        │      │、銅製蠟燭台 1組、│          │        │            │
  │    │        │      │鋁門2個           │          │        │            │
  └──┴────┴───┴─────────┴─────┴────┴──────┘

司法院資訊處製作；財團法人民間司法改革基金會備份。
